【裁判字號】    98,交易,9
【裁判日期】    981130
【裁判案由】    過失傷害
【裁判全文】
福建金門地方法院刑事判決               98年度交易字第9號
    公  訴  人  福建金門地方法院檢察署檢察官
    被      告  甲○○
上列被告因過失傷害案件，經檢察官提起公訴（98年度偵字第28
7號）後，因被告對犯罪事實為有罪之陳述，本院裁定進行簡式
審判程序，判決如下：
    主  文
甲○○因過失傷害人，處有期徒刑月，如易科罰金以新臺幣壹
仟元折算壹日。
    事  實
一、甲○○於民國97年7月14日下午2時許，駕駛牌照6F-6406號
    汽車，沿金門縣金寧鄉○○○路由昔果山往后湖方向行駛，
    行經該路與中興教練場前之無號誌交岔路口時，欲左轉進入
    教練場，本應注意讓直行車優先通行，並駛至交岔路口中心
    處轉彎，不得占用來車道搶先左轉；而當時為晴天、有自然
    光線之下午，該路段視距良好，為乾燥、無缺陷、無障礙物
    之柏油路面，其意識清楚，所駕車輛機件正常，即無不能注
    意之情事，竟疏未讓直行車優先通行，即搶先左轉；適有乙
    ○○騎乘牌照592-CFE號機車自其對向駛來，亦疏未減速慢
    行，作隨時停車之準備，即駛越上述路口，致煞避不及，使
    其機車前端與上開汽車右後方保險桿碰撞而人車倒地，因此
    受有右踝粉碎性開放性骨折、內踝皮瓣缺損之傷害。甲○○
    於車禍發生後，在有偵查權限之警察機關尚未發覺其犯罪前
    ，留在現場，主動向據報前來處理之警員坦承肇事，而接受
    裁判。
二、案經乙○○訴由金門縣警察局金城分局報請福建金門地方法
    院檢察署檢察官偵查起訴。
    理  由
一、法院行簡式審判程序證據調查，按刑事訴訟法第273條之2規
    定，不受同法第159條第1項之限制，即得以被告以外之人在
    審判外之陳述作為證據；且本件判決所引用之下列供述筆錄
    及書證，業經當事人同意作為證據使用(本院卷第19、20 頁
    )，本院審酌各該供述筆錄及書證作成時之情況，認均適為
    認定事實之依據，依刑事訴訟法第159條之5第1項規定，亦
    有證據能力。
二、被告於前揭時、地駕駛汽車與乙○○騎乘之機車發生碰撞，
    致乙○○人車倒地，受有上述傷害，嗣並主動向到場處理之
    警員坦承其肇事等事實，業據被告於本案準備程序及審理時
    坦承不諱，其中之車禍經過核與乙○○告訴之情節相符，並
    有道路交通事故現場圖(警卷第15頁)、道路交通事故調查報
    告表(一)、道路交通事故調查報告表(二)(警卷第16、17頁)、行
    政院國軍退除役官兵輔導委員會台北榮民總醫院診斷證明書
    ( 警卷第18頁)、行政院衛生署金門醫院診斷證明書(警卷第
    19 頁)、照片6張(警卷第22~24頁)、道路交通事故肇事人自
    首情形紀錄表（本院卷第33頁）可稽，足證被告前揭自白屬
    實。
三、後保險桿整體脫落之黃色汽車係略朝西南向，跨停在環島南
    路右側與中興教練場前方道路交會構成之右弧線上，其車輛
    右後角略與環島南路右側邊線切齊，距機車在中興教練場前
    方靠近環島南路東向車道中央處所遺長達8公尺煞車痕末端
    約1.7公尺，前輪上方之導流罩右下側磨損之機車係與其行
    向垂直、往右傾倒在汽車正後方之環島南路東向車道上，其
    前、後輪軸距上述弧線與環島南路右側路緣邊線接合點分別
    為1.7及2.9公尺等情，有拍攝現場路況、車損情形之照片6
    張及道路交通事故現場圖可稽(警卷第22~24、15頁)；而乙
    ○○若非以相當高之車速駛越路口，在如所稱已見對向車道
    有軍車左轉之情況下，殊不可能煞避不及而肇事；參照被告
    稱：「因當時我正要左轉，無裝載。（發現危險狀況時距離
    對方多遠？肇事經過情形為何？）我發現危險時已經距離對
    方大約10公尺的距離。……，我當時左轉車身已經一半轉進
    中興教練場了，對方直接衝撞我車輛右後輪胎後就摔倒」（
    警卷第1、2頁）、「當時我前方有部大軍卡也是要轉入營區
    內，我尾隨該部軍卡進入營區，停車受檢。在轉入過程中我
    有看到我車右側有部機車（約有2根電線桿的距離）很快速
    的往我駛來，後來該部機車就撞擊到我的右後側保險桿」（
    警卷第4頁）、「當時我跟著軍車左轉，是告訴人車速過快
    撞到我汽車後面的保險桿，當時告訴人的車速也蠻快的，大
    約時速有70公里以上」(偵查卷第8、9頁)、「我認罪，我有
    跟他撞。我是有過失，我前方剛好有1台軍車，所以我沒有
    看到他的機車，軍車轉的時候我就跟它一起轉過去。………
    …。我看到對方的機車還很遠，我要左轉的時候，看見對方
    的機車還有大約有2、3部車的距離，所以我就繼續左轉，…
    ……，所以我就沒有停，繼續左轉。………。我看到對方的
    煞車痕很長，所以我認為對方的車騎很快，…………，從看
    到他到撞到約隔1、2秒。…………（你是否認罪？）我承認
    我有疏失，對方也有疏失，對方速度滿快的。我承認我搶先
    左轉，就是還沒有到中心點就先左轉，我沒有暫停讓機車先
    行就左轉，我承認我有過失。但是我認為對方車速太快，也
    是有過失。我是承認檢察官起訴的犯罪。………。（甲○○
    駕車欲在案發之交岔路口左轉時，有搶先左轉嗎？）對。（
    甲○○駕車欲在案發之交岔路口要左轉時，是否疏未暫停讓
    直行之乙○○所騎機車先行？）對。（乙○○騎乘機車經案
    發交岔路口時，亦疏未減速慢行，作隨時停車之準備，致煞
    避不及而肇事？）對」、「（提示道路交通事故現場圖(警
    卷第15頁)、照片6張(警卷第22～24頁)，請問被告你當時是
    從道路上的哪個地點開始左轉？）被告我是從現場圖上B 車
    停止處、後輪這邊，沿著圖面上箭頭的方向，往汽車靜止的
    位置斜向行駛。（提示道路交通事故現場圖(警卷第15頁)、
    照片6張(警卷第22～24頁)，請問被告你駕駛的汽車，是在
    道路上的哪個地方與乙○○騎乘的機車碰撞？）我車子走到
    機車煞車痕末端的位置旁邊，我的車子右後保險桿才跟乙○
    ○的機車碰撞。我在現場圖有標示一個三角形的位置，就是
    我的車子後段的位置」（本院卷第16、17、19、29、30、37
    頁）」；乙○○亦稱：「（肇事前你從哪裡出發？欲往何處
    ？去做什麼？當時行駛車道為何？行車速度多少？）我從酒
    廠舊廠出發經后湖往昔果山方向欲返回東村，當時行駛右側
    車道，大約60公里。（發現危險狀況時距離對方多遠？肇事
    經過情形為何？）約8公尺左右。我騎到接近中心教練場時
    ，看到對向道約有3、4部車，第一部為軍車，與我發生事故
    的那部車在第三部，中間還有一部計程車，那輛軍車正左轉
    至中心教練場營區，那時我是從后湖直行往昔果山方向，待
    軍車轉至中心教練場時，與我發生事故之自小客車突然從計
    程車後方斜切出來，還未到依規定得轉彎處即左轉中心教練
    場，即提前左轉，我看到時就開始點放剎車，但還是無法完
    全煞住，以致車前頭去擦撞到他後保險桿。……。我有點放
    剎車，因為發現時反應距離過短」（警卷第7、8頁）、「我
    對於鑑定結果沒有意見，……，但是我不清楚我當時的車速
    是多少。………。（兩車擦撞的經過？）97年7月14日下午2
    點38分我騎乘機車從后湖往昔果山方向要回家，行經環島南
    路的中興教練場，在我對向有一輛軍車準備左轉，……，軍
    車轉彎後我繼續直走，但是被告的車輛跟著該軍車的後面也
    準備跟著左轉，我閃避不及導致我的車頭去撞到被告車後的
    保險桿」(偵查卷第7、8頁)，可見被告駕駛汽車轉彎時疏未
    讓直行車先行，且未到路口中心處即搶先左轉，與乙○○疏
    未減速即以每小時60公里之速度駛越路口，為本件車禍之發
    生原因。
四、汽車行駛至無號誌之交岔路口，應減速慢行，作隨時停車之
    準備；左轉彎時應距交岔路口30公尺前換入內側車道或左轉
    車道，行至交岔路口中心處左轉，不得佔用來車道搶先左轉
    ；轉彎車應讓直行車先行，道路交通安全規則第93條第1項
    第2款、第102條第1項第5款、第7款分別定有明文，均領有
    駕駛執照之被告與乙○○即應遵守前揭規定；而事發時當時
    係晴天、有自然光線之下午，該路段視距良好，為乾燥、無
    缺陷、無障礙物之柏油路面等情，有卷附之道路交通事故調
    查報告表(一)及現場照片6紙可稽(警卷第16、22~24頁)；被告
    及乙○○亦均自承其當時意識清楚，所駕車輛機件正常(警
    卷第2、8頁、本院卷第29頁)，即均無不能注意之情事；被
    告駕駛汽車竟疏未讓直行車先行，復未到路口中心處即搶先
    左轉，乙○○騎乘機車亦疏未減速即高速接近系爭交岔路口
    肇事，對本件車禍之發生即均有過失；本院斟酌雙方過失行
    為原因力之強弱及全盤肇事情狀，認被告與乙○○之過失比
    例約為7比3，即以被告之過失行為為肇事主因，以乙○○之
    過失行為為肇事次因；卷附之福建省金門縣車輛行車事故鑑
    定委員會97年11月28日（97）鑑字第181號鑑定意見書(警卷
    第12~14頁)，亦同此認定。
五、綜上所述，被告就本件車禍之發生具有過失，且其過失與乙
    ○○所受傷害，具有相當因果關係，即應負過失罪責；至於
    乙○○對車禍肇事雖與有過失，然並無解於被告過失之成立
    ，自仍應依法論科。核被告所為，係犯刑法第284條第1項前
    段之過失傷害罪；其於車禍發生後，在有偵查權限之警察機
    關尚未發覺其犯罪前，留在現場，主動向據報前來處理之警
    員自首而接受裁判，應依法減輕其刑。爰審酌被告無犯罪前
    科，有臺灣高等法院被告前案紀錄表可考；其未讓直行車先
    行、搶先左轉肇事，致亦疏未減速慢行之告訴人被撞受傷，
    於犯後迄未與告訴人達成和解，惟已坦承犯行、態度良好等
    一切情狀，量處如主文所示之刑，並諭知易科罰金折算標準
    ，以示懲儆。
六、被告行為後，於98年1月21日修正、自98年9月1日起施行之
    刑法第41條，雖增列第2項至第8項規定；惟其第1項規定之
    內容並無改變，依一般法律適用原則，仍應適用裁判時法即
    修正後之刑法第41條第1項規定。又上述修正所增列之第2項
    雖規定：「依前項規定得易科罰金而未聲請易科罰金者，得
    以提供社會勞動6小時折算1日，易服社會勞動」；惟易服社
    會勞動之折算標準，條文已明定以6小時折算徒刑，與易科
    罰金因有折算金額之差異而應諭知折算標準之情形不同；且
    是否准予易服社會勞動，係判決確定後如何指揮執行之問題
    ，非屬法官裁判時所應審酌之事項，自不涉及科刑規範事項
    之變更，不生比較新、舊法之問題，即無刑法第2條規定之
    適用（臺灣高等法院98年第4次刑庭庭長法律研討會議研討
    結論參照），附此敘明。
據上論斷，應依刑事訴訟法第299條第1項前段、刑法第284條第1
項、第41條第1項前段、第62條前段、刑法施行法第1條之1第2項
前段，判決如主文。
本案經檢察官席時英到庭執行職務。
中    華    民    國    98    年    11    月    30    日
                        刑事第一庭法  官  周建興
以上正本證明與原本無異。
如不服本判決，應於收受判決後10日內向本院提出上訴書狀，並
應敘述具體理由；其未敘述上訴理由者，應於上訴期間屆滿後20
日內向本院補提理由書（均須按他造當事人之人數附繕本）「切
勿逕送上級法院」。
                                  書記官  龔月雲
中    華    民    國    98    年    11    月    30    日
附錄本件論罪科刑法條全文：
中華民國刑法第284條
（過失傷害罪）
因過失傷害人者，處 6 月以下有期徒刑、拘役或 5 百元以下罰
金，致重傷者，處1年以下有期徒刑、拘役或5百元以下罰金。
從事業務之人，因業務上之過失傷害人者，處1年以下有期徒刑
、拘役或1 千元以下罰金，致重傷者，處 3 年以下有期徒刑、
拘役或2千元以下罰金。


司法院資訊處製作；財團法人民間司法改革基金會備份。
